【裁判字號】    91,訴緝,211
【裁判日期】    920128
【裁判案由】    偽造貨幣等
【裁判全文】
臺灣高雄地方法院刑事判決                        九十一年度訴緝字第二一一號
    公  訴  人  臺灣高雄地方法院檢察署檢察官
    被      告  乙○○  男  二.
    選任辯護人  石繼志律師
                邱超偉律師
右列被告因偽造貨幣等案件，經檢察官提起公訴（八十六年度偵字第二三九三三號、
第二三九七九號），本院判決如左：
    主  文
乙○○無罪。
    理  由
一、公訴意旨略以：被告丁○○（前經本院以八十六年訴字第三七二六號判決）、乙○○基於共同之犯意聯絡，意圖供行使之用，於民國八十六年九月間，在台中縣
    太平市○○路六六九巷一Ｏ三號開設地下工廠偽造台灣銀行所發行之新台幣（下
    同）五十元及十元硬幣，並於八十六年十月一日在台中市○○街與五權路口販賣
    上開所偽造之五十元硬幣八千個（面額四十萬元）予被告朱起勤（前經本院以八
    十六年訴字第三七二六號判決）得款二十萬元。被告朱起勤於購得硬幣後，以每
    包（每一百枚一包）三千元之價格轉售予綽號「阿枝」、「阿龍」等人約十包。
    八十六年十月三日十七時十五分許，被告朱起勤騎機車在高雄市○○路六六九號
    海軍官校前為警查獲，在其身上及機車置物箱內扣得上開偽造之五十元硬幣二百
    零六枚，並循線在高雄市○○街五Ｏ九號朱起勤住處查獲偽造之五十元硬幣六千
    五百九十枚；嗣經朱起勤之供述，於八十六年十月四日在台中市○○街一三九號
    前查獲丁○○，在其皮包內扣得偽造五十元硬幣四百個，循線在台中縣太平市○○路六六九巷一Ｏ三號工廠扣得偽造五十元硬幣五百零六個、偽造十元硬幣二萬
    二千零五十個、小型沖床二台、中型沖床一台、放電系統機一台、切床機一台、
    研磨機一台、砂輪機一台、機械磅秤一台、電子秤一台、空氣壓縮機一台、偽造
    新台幣五十元模具一組、五十元及十元硬幣材料一組、工具用品一組，因認被告
    乙○○，與被告丁○○、朱起勤共同涉有妨害國幣懲治條例第三條第一項之罪嫌
    等語。
二、按「犯罪事實應依證據認定之，無證據不得推定其犯罪事實；不能證明被告犯罪
    者，應諭知無罪之判決，刑事訴訟法第一百五十四條、第三百零一條第一項分別
    定有明文。又事實之認定，應憑證據，如不能發現相當證據，或證據不足以證明
    ，自不能已推測或擬制之方法，以為裁判之基礎；認定不利於被告之事實，須依
    積極證據，苟積極證據不足為不利於被告事實之認定時，即應為有利於被告之認
    定，更不必有何有利之證據」，最高法院四十年臺上字第第八六號、三十年上字
    第八一六號著有判例足資參照；次按，「利用非共同被告之共犯之自白或其他不
    利於己之陳述，為認定被告犯罪之證據，不特與利用被告自己之自白作為其犯罪
    之證明同有自白虛偽性之危險，亦不免有嫁禍於被告而為虛偽供述之危險。故就
    刑事訴訟法第一百五十六條第二項之立法意旨觀之，非共同被告之共犯之自白或
    其他不利於己之陳述，固得作為認定被告犯罪之證據，但不得作為有罪判決之唯
    一證據仍須有補強證據以擔保該共犯自白之真實性，始得採為斷罪之依據，並非
    絕對可由法院自由判斷該共犯之自白或不利於己之陳述之證明力，若不為調查，
    而專憑此項供述據為被告犯罪事實之認定，即與上開規定有違。」（最高法院九
    十一年台上字第四Ｏ八二號判決要旨參照）；復按「共同被告不利於己之陳述，
    雖得採為其他共同被告犯罪之證據，惟此項不利之陳述，須無瑕疵可指，且就其
    他方面調查，又與事實相符者，始得採為其他共同被告犯罪事實之認定。若不為
    調查，而專憑此項供述，即為其他共同被告犯罪事實之認定，顯與刑事訴訟法第
    一百五十六條第二項之規定有違。」（最高法院八十七年度台上字第二五八Ｏ號
    判決要旨參照）。
三、公訴人認被告乙○○涉有公訴意旨所載之前開犯行，無非係以共同被告丁○○於
    警訊及偵查中之自白，及上述之扣案物為其論據。
四、訊據被告乙○○堅詞否認有何偽造國幣之犯行，辯稱：伊在國小三年級之後，即
    未再與養母即共同被告丁○○住在一起，而與養弟丙○○回伊生母戊○○家同住
    ；伊並不具有操作砂輪機或車床之技能，伊是本案事發後才知道，不能僅以丁○○之供述即認定伊有犯罪等語。經查：
  (一)證人丙○○即本案共同被告丁○○之親生子，於本院調查中證稱：「（問：你與
    乙○○是否於乙○○小學三年級時就被戊○○接到他家去養育？）是，因為當時
    我爸經商失敗，就把我們送到戊○○那邊，那時候開始我們也就沒有再與丁○○
    住一起。」乙節（本院九十一年十二月九日訊問筆錄），核與共同被告丁○○於
    本院調查中所供述：「（問：乙○○何時開始就未再與你住一起？）乙○○在小
    學三年級左右就沒有跟我住在一起，乙○○還有我的親生兒子丙○○，戊○○那
    時就把他們帶去住過一陣子，乙○○從那時候開始就未與我住一起了。」等語、
    證人戊○○即被告乙○○之生母證述：被告小學三年級時，有將其及丙○○接回
    家同住等語之情節相符（本院九十一年十二月九日訊問筆錄），是被告乙○○前
    開所辯，並非無據。
  (二)被告乙○○於本院調查中另辯稱：伊在高中時有在包裝工廠作過，再來就在建築
    模型工廠工作，之後就去服役，八十五年三月退伍後就到台中酒店上班，賺錢養
    活自己、養弟丙○○、養祖母甲○等語，亦核與證人丙○○於本院調查中所證：
    「（問：乙○○在八十五、八十六年從事何業？）幫人家在做建築模型及到酒店
    做服務生賺取生活費。」、「（問：八十五、八十六年間是否常與丁○○接觸？
    ）不常。」、「（問：八十五年、八十六年間生活費是何人在賺取？）就是我剛
    才說乙○○在做建築模型及擔任酒店服務生時賺取生活費養育我及甲○。」等語
    （本院九十一年十二月九日訊問筆錄），大致相符，是被告此部分之辯解，應堪
    採信。
  (三)至本案共同被告丁○○雖於警訊、偵查中均供述：本件偽造國幣之犯行係乙○○
    所主導，偽造國幣所用之機器設備皆為被告所購買，偽造國幣之機械亦由被告所
    操作云云，惟共同被告丁○○於本院調查中供述：「（問：提示本院八十六年度
    訴字第三七二六號八十六年十二月一日之訊問筆錄，為何之前陳述被告乙○○有
    參與偽造貨幣之犯罪行為？）是因為警察跟我說我自己一個女人家不可能做這樣
    的犯罪行為，叫我一定要再供出一位出來，所以我才說是乙○○有共同參與，到
    了檢察官及法官訊問時我想不可以說不同的供詞，所以才一直做這樣的陳述。」
    等情（本院九十一年十二月九日訊問筆錄），核與證人丙○○所結稱：「（問：
    當日丁○○在警局製作筆錄時你是否在場？當時之情形？）我有在場，當日有一
    位警員跟丁○○說要再供出一個人出來，否則連我也有事，該位警員我已不記得
    。」等語（本院九十一年十二月九日訊問筆錄）大致相符，足見共同被告丁○○
    於警訊、偵查及本院前次審理中當時所為之自白，其所為之自白是否與事實相符
    ，應非無疑。
  (四)又共同被告丁○○於九十一年六月二十三日，曾在其家中對證人戊○○稱：伊之
    前因為積欠賭場賭債二百多萬元，而在賭場認識一名不詳名籍之「王姓」男子，
    該名「王姓」男子要伊出來頂罪，且說會分給伊一些紅利；且伊會答應「王姓」
    男子的條件，是因為之前欠別人很多錢時，伊請被告幫忙被告都不肯，伊才會答
    應「王姓」男子的條件；又當時因警員詢問偽造國幣之機器設備如何操作，伊就
    隨便說被告是做「黑手」的等語，有卷附之錄音帶譯文一份可稽。而本院於調查
    中提示上述之錄音帶譯文予共同被告丁○○，丁○○亦不否認，確曾為在上述時
    地有右開之供述，且共同被告丁○○亦於本調查中另供述：「（問：被判刑之八
    十六年訴第三七二六號偽造貨幣行為究竟是何人所為？）一位賭博認識的王姓不
    詳年籍約四、五十歲之男子，他叫我出來擔這個犯罪行為，他願意出來幫我還賭
    債。」等語，是足認共同被告丁○○之前於警訊、偵查及本院前次審理中所為：
    本件偽造國幣之犯行係由被告乙○○主導，被告乙○○係屬本件共犯云云之供述
    ，應非屬實。
  (五)綜上所述，公訴人據以起訴之共同被告丁○○自白，既有前述所指之瑕疵，即難
    據為論斷被告有罪之基礎。此外，本院復查無其他積極證據足資證明被告有如公
    訴意旨所載之偽造國幣犯行，揆諸前揭法條及判例要旨，自不能證明被告涉有公
    訴意旨所載之犯行，依法應為被告無罪判決之諭知。
據上論斷，依刑事訴訟法第三百零一條第一項，判決如主文。
本案經檢察官張啟祥到庭執行職務。
中      華      民      國    九十二    年      一      月    二十八    日
                                    臺灣高雄地方法院刑事第四庭
                                      審判長法  官  陳  明  富
                                            法  官  陳  業  鑫
                                            法  官  吳  志  豪
右正本證明與原本無異。
如不服本判決，應於判決送達後十日內，向本院提出上訴狀。
                                            書記官  邱  秋  珍
中      華      民      國    九十二    年      一      月    二十八    日


司法院資訊處製作；財團法人民間司法改革基金會備份。
